臺灣桃園地方法院刑事判決
110年度簡上字第543號
上  訴  人
即  被  告  許文全


上列上訴人即被告因妨害自由案件，不服本院民國110年11 月1
日110 年度桃簡字第1535號刑事簡易判決（檢察官聲請簡易判決
處刑案號：110 年度偵字第12396號），提起上訴，本院管轄之
第二審合議庭判決如下：
    主  文
上訴駁回。
    事實及理由
一、本案經本院管轄之第二審合議庭審理結果，認原審以上訴人
    即被告甲○○犯強制罪，判處拘役50日，如易科罰金，以新臺
    幣（下同）1,000 元折算1 日，經核其認事用法及量刑均無
    不當，應予維持，並引用原審刑事簡易判決書所載之犯罪事
    實、證據及理由（如附件）。
二、被告上訴意旨略以：本件強制犯行起因係由於告訴人乙○○與
    其妻丙○○外遇遭其當場捉姦在床，其一時氣憤而引起，本件
    受到實際傷害者實為被告，原審量刑顯然過重云云。
三、惟按量刑之輕重，係事實審法院得依職權自由裁量事項，苟
    已斟酌刑法第57條所列情狀而未逾越法定刑度，則不得遽指
    為違法；再關於刑之量定及緩刑之宣告，係實體法上賦予法
    院得為自由裁量之事項，倘其未有逾越法律所規定之範圍，
    或濫用其權限，即不得任意指摘為違法，以為第三審上訴之
    理由；又刑之量定及緩刑之宣告，固屬法院自由裁量之職權
    行使，但仍應審酌刑法第57條所列各款事由及一切情狀，為
    酌量輕重之標準，並非漫無限制。在同一犯罪事實與情節，
    如別無其他加重或減輕之原因，下級審法院量定之刑，亦無
    過重或失輕之不當情形，則上級審法院對下級審法院之職權
    行使，原則上應予尊重（最高法院72年台上字第6696號判例
    、75年台上字第7033號判例、85年度台上字第2446號判決意
    旨參照）。準此，法官量刑，如非有上揭明顯違法之情事，
    自不得擅加指摘其違法或不當。
四、原審以本件事證明確，爰引刑法第304條第1 項、第41條第1
     項前段、刑法施行法第1 條之1 第1 項等規定，並審酌被
    告
　　為國中畢業、年滿55歲之成年人，竟不思以理性方式處理紛
    爭，率爾對告訴人為本案強制行為，雖為非是，應予非難；
    並參以被告犯後未能坦承犯行，態度亦難認良好；惟念及被
    告本案犯罪之動機、目的，係當場發現配偶與人不軌，而令
    告訴人脫衣、下跪、簽立和解書、本票，以獲取告訴人之道
    歉與賠償，惡性相對較輕；兼衡被告犯罪之手段、所生危害
    、過往素行與生活狀況等一切情狀，量處拘役50日，並諭知
    易科罰金之折算標準，經核其認事用法尚無違誤，並已依本
    件個案事由而加以審酌刑之輕重，其量刑要無違法可言。被
    告雖以前詞提起上訴，然查，被告所辯本件強制犯行係因其
    發現告訴人與其妻子外遇而引起乙節，固屬真實，亦值同情
    ，惟該情節仍僅為被告為本件強制犯行之動機原因，且經原
    審就個案情節細盡審酌，亦無礙於被告為本件強制犯行之認
    定。是被告前揭所辯，尚無足採，被告執前詞上訴自屬無理
    由，應予駁回。
據上論斷，應依刑事訴訟法第455 條之1 第1 項、第3 項、第36
8 條、第373 條，判決如主文。
本案經檢察官陳淑蓉聲請簡易判決處刑，經檢察官董諭到庭執行
職務。
中　　華　　民　　國　　111 　年　　3 　　月　　14　　日
                  刑事第五庭    審判長法　官　呂世文
　　　　　　　　　                    法  官  李敬之
　　　　　　　　　                    法  官  曾淑君
以上正本證明與原本無異。
不得上訴。
    　　　　　　　　　　　　　　　　　書記官　姚承瑋
中　　華　　民　　國　　111 　年　　3 　　月　　17　　日



附錄本件論罪科刑法條：刑法第304條。
以強暴、脅迫使人行無義務之事或妨害人行使權利者，處3年以
下有期徒刑、拘役或9千元以下罰金。
前項之未遂犯罰之。



附件：臺灣桃園地方法院110年度桃簡字第1535號刑事簡易判
      決。
臺灣桃園地方法院刑事簡易判決
                                   110年度桃簡字第1535號
聲　請　人　臺灣桃園地方檢察署檢察官
被　　　告  甲○○  男　(民國00年00月0日生)
　　　　　　　　　　身分證統一編號：Z000000000號
　　　　　　　　　　住桃園市○○區○○街00號0樓
上列被告因妨害自由等案件，經檢察官聲請以簡易判決處刑（
110 年度偵字第12396號），本院判決如下：
    主      文
甲○○犯強制罪，處拘役伍拾日，如易科罰金，以新臺幣壹仟元
折算壹日。
扣案如附表編號1 所示之物均沒收；未扣案如附表編號2 所示之
物沒收，於全部或一部不能沒收或不宜執行沒收時，追徵其價額
。
    事實及理由
一、甲○○與陳玉蓉為夫妻，於民國110 年1 月15日晚間某時，甲○○無意間聽到丙○○隱密撥打電話與人相約在桃園市○○區○○路
    00號之0 之蓉蓉工作室（即丙○○工作場所，下稱本案工作室
    ），因而懷疑丙○○與他人外遇，遂偕同友人蕭武雄（無證據
    證明與甲○○有犯意聯絡）一同前往查看，於同日晚間11時許
    ，甲○○與蕭武雄持自備鑰匙進入該工作室後，發現丙○○與乙○○衣衫不整在床上，甲○○竟基於強制之犯意，持現場木棒1 
    支毆打乙○○，致乙○○受有右前胸鈍挫傷、左手肘鈍挫傷、右
    手掌鈍挫傷及右手無名指鈍挫傷之傷害（傷害部分經檢察官
    為不起訴處分），再命令乙○○脫光衣物及當場下跪，並接續
    稱：「不給錢的話，要叫地下錢莊的兄弟找你要錢」乙語，
    而令乙○○簽立和解書1份及簽發票面金額每張新臺幣（下同
    ）10萬之本票共20張，甲○○即以毆打之強暴手段與告知加害
    生命、身體之事脅迫乙○○，使乙○○為前開下跪、脫衣、簽立
    本票與和解書等無義務之事（無證據證明甲○○主觀上存有不
    法所有意圖）。
二、被告甲○○於警詢時、偵查中固坦承有於前揭時間、地點持木
    棒毆打告訴人乙○○，且有要告訴人脫光衣服且下跪，之後告
    訴人有簽發本票等事實，惟矢口否認有何強制犯行，辯稱：
    伊當時看到乙○○與伊配偶衣衫不整，很生氣才打乙○○，叫乙○○脫光衣服是為了防止逃跑，又因為生氣，才叫乙○○下跪，
    之後問乙○○怎麼處理這件事，乙○○才自願簽和解書與本票，
    伊為了要乙○○確實履行債務，有講一些氣憤的話，但沒有實
    質要對乙○○做云云。惟查：
  ㈠被告因懷疑其配偶丙○○與人不軌，遂於上記時間夥同友人蕭
    武雄前往本案工作室查看，發現丙○○與告訴人在本案工作室
    內衣衫不整，即持木棒毆打告訴人，之後有令告訴人脫光衣
    物並下跪，且告訴人當時有簽立和解書及簽發票面金額每張
    10萬元之本票20張等事實，除經被告於警詢時、偵查中供認
    在卷，核與證人即告訴人警詢時、偵查中之指訴（見偵卷第
    37至41頁、第105 至107 頁）；證人丙○○警詢時、偵查中之
    證述（見偵卷第29至32頁、第121 、122 頁）；證人蕭武雄
    警詢時之證述（見偵卷第43至46頁）均相符，並有臺北榮民
    總醫院桃園分院110 年1 月16日診斷證明書、蓉蓉工作室名
    片影本、和解書影本、扣押筆錄、扣押物品目錄表、刑案現
    場照片、告訴人傷勢照片等件在卷可稽（見偵卷第47頁、第
    49頁、第51頁、第53至56頁、第59頁、第61至64頁、第67頁
    、第69至74頁、第111 至113 頁），此部分事實，首堪認定
    。
  ㈡證人乙○○於警詢時、偵查中證稱：伊與丙○○當時在本案工作
    室約會，突然甲○○衝進來，並拿球棒毆打伊，伊被打時有求
    饒但甲○○還是一直打，之後甲○○就叫伊脫光衣服及下跪，又
    逼伊簽本票、和解書，且說「不給錢的話，要叫地下錢莊的
    兄弟找你要錢」等語（見偵卷第37至41頁、第105 至107 頁
    ），再參被告於警詢時供稱：「我一進去房間內時，就看到
    乙○○與丙○○在床上的景象，所以我很憤怒就拿木棒攻擊乙○○
    ，因為乙○○本來就只剩下一件內褲，所以我有叫他脫下內褲
    ，防止他逃跑，並且叫他跪在地板上向我認錯」（見偵卷第
    14、15頁）、「…至於我當時跟他說如果他不給錢的話，我
    就叫討債公司去跟他要及說要讓他斷一隻手、一隻腳的話，
    都是當時極為氣憤的話，只是想讓他心生畏懼而已，沒有要
    實質對他做。」（見偵卷第16頁）等語；於偵查中亦稱：「
    他本來就只剩下一件內褲，跪在床上，我叫他不要跪在床上
    ，跪在地上，床已經垮掉了，因為我很生氣，我要他跪」等
    語（見偵卷第123 頁），可知就被告係於毆打告訴人後即令
    告訴人脫衣、下跪，且於當日被告有口出要找地下錢莊向告
    訴人追索財物之言語等節，被告之供述與告訴人之指述大致
    一致，此部分事實亦可認定。
  ㈢又一般人面對遭人毆打且無法抵抗之處境下，後續往往只能
    再依毆打者之指示行事，其意思決定與意思活動自由當已遭
    一定程度之限制，又找地下錢莊兄弟要錢之言語，常人聽聞
    後常會聯想恐遭不法討債分子騷擾甚或加害生命、身體而有
    所畏懼並影響意思自由。是以，本案告訴人當時會依被告之
    指示為脫衣、下跪之行為，無非係因被告使告訴人只能求饒
    之毆打行為影響其意思自由而所致，自不能以告訴人乃自己
    下跪、脫衣，據認告訴人前開行為非遭被告所逼迫；再者，
    告訴人如前述意思自由已受影響下，又聽聞被告將找地下錢
    莊兄弟要錢之言語因而畏懼，更只能服從被告之命令，亦不
    能認告訴人於此情形下自行簽立本票、和解書乃出於自由意
    志。
  ㈣又我國乃法治社會，於人民權利遭侵害時，均涉有法律制度
    以資救濟，不容許人民逸脫法律容許之範圍動用私刑。是被
    告固當場發現告訴人與其配偶之不軌行為，然縱使如何憤慨
    ，亦只能以法律所容許之方式，尋求後續救濟，不能自行以
    強暴、脅迫等手段強使告訴人為脫衣、下跪甚或簽立本票、
    和解書等行為，被告對此當不能推諉不知，而以被告國中畢
    業、行為時年滿55歲之智識程度，被告對於找地下錢莊兄弟
    追索財物、斷手斷腳屬會使人畏懼之言語，亦應有所認識，
    則被告在有上開認知下，猶仍對告訴人施以毆打之暴力行為
    ，並口出上開加害生命、身體之事之脅迫言語，致告訴人意
    思自由遭妨害下，不得不依被告之命令為下跪、脫衣、簽立
    本票、和解書等無義務之事，則被告具有強制罪之主觀犯意
    與客觀行為，自可認定無疑。而被告徒憑出於氣憤、告訴人
    係自己為前開行為而否認犯罪等辯詞，自屬無據，無從為有
    利被告之認定。
  ㈤綜上所述，本案事證明確，被告犯行堪以認定，應依法論科
    。
三、論罪科刑與沒收：
  ㈠核被告所為，係犯刑法第304 條第1 項之強制罪。又被告固
    以前述毆打與口出惡害事項之強暴、脅迫方式，而獲有對告
    訴人簽立和解書或簽發本票之債權利益，然被告係因撞見告
    訴人與配偶外遇，始令告訴人簽立本票、和解書，則其出於
    因告訴人侵害其配偶權在先而認得向告訴人求償，始令告訴
    人簽立和解書、本票，主觀上難認有不法所有之意圖，自無
    從以強盜罪或恐嚇得利罪相繩，附此敘明。
  ㈡爰以行為人之責任為基礎，審酌被告為國中畢業、年滿55歲
    之成年人，竟不思以理性方式處理紛爭，率爾對告訴人為本
    案強制行為，雖為非是，應予非難；並參以被告犯後未能坦
    承犯行，態度亦難認良好；惟念及被告本案犯罪之動機、目
    的，係當場發現配偶與人不軌，而令告訴人脫衣、下跪、簽
    立和解書、本票，以獲取告訴人之道歉與賠償，惡性相對較
    輕；兼衡被告犯罪之手段、所生危害、過往素行與生活狀況
    等一切情狀，量處如主文所示之刑，並諭知易科罰金之折算
    標準。
  ㈢沒收：
  ⒈扣案由告訴人所簽發之前開本票20張（附表編號1 ）及未扣
    案由告訴人所簽立之和解書1 份（附表編號2 ），為被告本
    案犯行所生之物，且因告訴人已將前開物品交付被告而屬被
    告所有，爰均依刑法第38條第2 項前段之規定宣告沒收，並
    依同條第4 項之規定，諭知如前開和解書如全部或一部不能
    沒收或不宜執行沒收時，追徵其價額。
  ⒉扣案之球棒1 支，雖為被告所持用以實行毆打告訴人之強暴
    行為所用之物，然被告稱該球棒係置於本案工作室內而否認
    為其所有（見偵卷第123 頁），又無事證顯示該球棒確屬被
    告所有，自無從依刑法第38條第2 項前段規定宣告沒收。
四、聲請簡易判決處刑意旨另以被告對告訴人曾稱：「要讓他斷
    一隻手、一隻腳」之語，認此部分亦係迫使被告簽發本票、
    和解書之強制行為，並與前開本院認定有罪之被告所稱「不
    給錢的話，要叫地下錢莊的兄弟找你要錢」部分，構成刑法
    第305 條之恐嚇危害罪。然查：
  ㈠告訴人與警詢時係稱：伊簽完本票後，甲○○再說「本來要讓
    你斷一隻手、一隻腳」等語（見偵卷第39頁），則以被告「
    本來要」之用詞文義，即指曾經想要，但現在或未來已沒有
    要對告訴人為所指之斷手腳行為，則是否仍屬惡害告知之行
    為，實有疑義，且被告既係在告訴人簽發本票完後為上開言
    語，時間順序上即不可能係以前開言語使告訴人為簽發本票
    之無義務之事，而其主觀上是否真存有恐嚇或強制之犯意，
    亦非無疑，此部分自難據此以強制罪或恐嚇危害安全罪相繩
    。
  ㈡再按刑法第305 條之恐嚇危害安全罪，係指單純以將來加害
    生命、身體、自由、名譽、財產之事，恐嚇他人致生危害於
    安全者而言，如對於他人之生命、身體等，以現實之強暴、
    脅迫手段加以危害要挾，使人行無義務之事或妨害人行使權
    利，即應構成刑法第304 條之強制罪，縱有恐嚇行為，亦僅
    屬犯強制罪之手段，無更論以恐嚇危害安全罪之餘地（最高
    法院84年台非字第194號判決意旨參照）。依上說明，被告
    所稱要找地下錢莊兄弟向告訴人要錢乙語，固會使告訴人心
    生畏懼，然僅屬其強制罪之犯罪手段，毋庸再論以恐嚇危害
    安全罪。
  ㈢從而，前開部分本應為無罪之諭知，但因與本院前揭認定有
    罪之強制罪部分，具有接續犯或想像競合犯之一罪關係，爰
    不另為無罪諭知。
五、據上論斷，應依刑事訴訟法第449 條第1 項前段、第3 項，
    刑法第304 條、第41條第1 項前段、第38條第2 項前段、第
    4 項，刑法施行法第1 條之1 第1 項，逕以簡易判決處刑如
     主文。
六、如不服本判決，得於收受判決書送達後20日內，以書狀敘述
    理由（須附繕本），經本庭向本院管轄第二審之合議庭提起
    上訴。
本案經檢察官陳淑蓉聲請以簡易判決處刑。
中    華    民    國   110    年    11    月    1     日
                  刑事第十三庭  法  官  郭鍵融
以上正本證明與原本無異。
如不服本判決，應於判決送達後20日內向本院提出上訴狀（應附
繕本）。
                                書記官  李佳玲
中    華    民    國   110    年    11    月    1     日
附錄論罪科刑法條：
中華民國刑法第304條第1項：
以強暴、脅迫使人行無義務之事或妨害人行使權利者，處3 年以
下有期徒刑、拘役或9 千元以下罰金。
附表：

編號 品名與數量 是否扣案 1 告訴人乙○○所簽發票面金額每張10萬之本票20張 扣案 2 告訴人乙○○簽立和解書1份 未扣案